# 采用IFRS准则时，对BT项目的会计处理

提问人：nickes 时间：2012-03-06 16:19:33
陈老师，您好！
在工作中遇到这样一个问题：A公司（甲方）因不具备施工资质，与具有施工资质的B公司（乙方）签订联合体协议，双方以联合体名义通过投标取得一BT项目（符合财务部会计准则解释第 2 号对于BT项目的规定）。联合体协议约定：
1. 联合体双方授权甲方负责与招标人与业主方联系，联合体投标工作由甲方负责，乙方协助；
2. 甲方负责项目的投融资及管理、乙方具体负责项目的施工与建设；
3. 乙方按协议约定收取总承包的施工成本以及目标项目利润之外，有关项目的全部成果、利润及亏损由甲方承担。
根据我的理解，因A公司（甲方）不具备施工资质，未提供实际建行服务。按国内企业会计准则不应确认建造服务收入。但目前A公司报表采用IFRS编制，请问陈老师在这一方面，是否存在不一样的会计处理。
非常感谢！
该贴已经同步到 nickes的微博

回答人：chenyiwei
回复 nickes 的帖子
由于甲方虽不提供建造服务，但须对联合体的履约情况承担总的对外责任，并享有剩余风险和报酬，因此在IFRS下，仍应按建造合同模式确认建造合同收入，并把支付给乙方的款项确认为工程成本。在IFRS下，BT不是IFRIC 12的规范范围，一般可以按照“建造合同＋提供融资”两者的组合进行会计处理。

回答人：chenyiwei
回复 zico9999 的帖子
1 、“长期股权投资”这个科目名称的涵义还是比较狭窄的，仅指对公司法人的股本（实收资本）的投资。如合作各方对合作项目收益共享、风险共担，则比照股权投资的核算模式，但是所使用的报表项目应该是“其他非流动资产”而不是“长期股权投资”。
联合体在设账时，应设置“合作方投资”科目，其作用相当于公司法人的“实收资本”或“股本”科目。 2 、对于共同控制经营，联合体也可以设置独立的帐簿，不一定仅设置备查帐簿。投资者是否采用单设帐套的方式核算，可由投资者根据合作经营项目的规模以及此类业务对投资者而言的重要性，在专业判断的基础上自行作出决定。

提问人：zico9999 时间：2012-06-04 13:42:46
陈版：对于工程项目联合体模式的会计核算是否有研究？？目前，国内国外是否有此类会计核算方法？我觉得应当按照“共同经营”的原则处理联合体的账务，即联合体本身不构成一个会计主体，而只需要根据经济业务按实记录，在这个体系内 只需要备查账~而联合体的投资双方，应当按照协议约定，相应确认自身的资产，负债，收入及成本~ 可目前，大多数联合体项目都是由主导方并表处理，待项目分利时，合作方才确认相关的损益，如果项目亏损，合作方是不做账务处理的~~~

回答人：chenyiwei
我理解是取决于各方之间的决策和利益分配机制。即：重大事项是否由各方一致决策，收益共享，风险共担。从而联合体是否实质上构成某一方的子公司，或者是合作各方的共同控制经营。

提问人：zico9999 时间：2012-06-07 08:58:02
继续：为什么不能把共同经营视为“合营企业”处理？项目联合体模式不能视为一个会计主体？？

回答人：chenyiwei
共同控制经营与合营企业之间还是存在较大差异的。项目联合体也可视为一个会计主体。

提问人：zico9999 时间：2012-06-12 08:06:26
谢谢陈版~~如果该联合体我方占投资比重的40%，那么对于我方的出资，在公司账上我不用“长期股权投资”科目，该用什么科目？“其他应收款"?由于是40%的份额，也实际参与了管理经营，是否可以比照权益法，在期末确认投资收益，并调整增加其他应收款？

回答人：chenyiwei
建议按照合作期限长短使用“其他流动资产”或者“其他非流动资产”科目。期末可比照对联营企业的投资，采用权益法进行后续计量。

提问人：zico9999 时间：2012-12-13 11:49:40
陈版：IFRS把合营安排分为：共同经营和合营 2 类~~ 联合体应当属于共同经营模式，也就是联合体双方对投入的资产、负债享有权利和义务。（而合营则是对净资产享有权利）因此，联合体投资一方是否可以根据联合体的相关报表及账簿，按照相应比例，将所归属的资产和负债转入投资方报表？

回答人：chenyiwei
不能这样理解。否则就和比例合并没有区别了。而且现在IFRS 11尚未生效，仍执行IAS 31。